最高法院刑事判決　　　　　　　　　　　　　　　八十六年度台上字第六四四八號
　　上　訴　人　乙○○
　　　　　　　　甲○○
右上訴人等因違反麻醉藥品管理條例等罪案件，不服台灣高等法院中華民國八十六年
七月二十九日第二審判決（八十六年度上訴字第一九一二號，起訴案號：台灣板橋地
方法院檢察署八十五年度偵字第二一○三號），提起上訴，本院判決如左：
    主  文
上訴駁回。
    理  由
一乙○○非法販賣化學合成麻醉藥品部分：
按刑事訴訟法第三百七十七條規定，上訴於第三審法院，非以判決違背法令為理由，
不得為之。是提起第三審上訴，應以原判決違背法令為理由，係屬法定要件。如果上
訴理由狀並未依據卷內訴訟資料，具體指摘原判決不適用何種法則或如何適用不當，
或所指摘原判決違法情事，顯與法律規定得為第三審上訴理由之違法情形，不相適合
時，均應認其上訴為違背法律上之程式，予以駁回。本件原判決依憑證人丁重發（現
已死亡）、周淑芬二人於警訊中之供述筆錄，經警查扣上訴人乙○○持有之安非他命
三十二瓶又一小包、電子秤一台、裝安非他命用之瓶子與塑膠袋各一大包，及卷附之
法務部調查局檢驗通知書等證據，認定乙○○有其事實欄所載連續二次非法販賣安非
他命予丁重發之犯行。對於乙○○否認有此部分犯行，辯稱：伊未販賣安非他命予丁
重發，係遭周淑惠、周淑芬姐妹陷害等語，認顯非可採，已依調查所得之卷證資料，
詳加指駁。因而維持第一審論處乙○○連續非法販賣化學合成麻醉藥品（累犯）罪刑
之判決，駁回乙○○就此部分之第二審上訴。乙○○對此部分之第三審上訴意旨略謂
：乙○○始終堅決否認有販賣安非他命之犯行，原判決查無積極證據，僅憑丁重發個
人意見及推測之詞，認定上訴人有販賣安非他命情事，周淑芬本人並未目睹上訴人販
賣，丁重發、周淑芬二人為夫妻關係，周淑芬之胞姐周淑惠乃乙○○之同居人，二人
因失和分手後，周淑惠、周淑芬、丁重發三人即意圖使乙○○受重刑再侵占乙○○之
財物，乃誣陷乙○○，原判決竟採為證據，與經驗法則有違，而有不適用法則或適用
不當之違法；丁重發警訊之供述，是否與事實相符﹖丁重發有否吸用安非他命﹖原審
均未加調查，又未於判決內說明何以不調查之理由，乙○○在原審選任之辯護人，曾
向原審聲請傳喚周淑惠、周淑芬到庭查證，以發見真實，原審亦不予查證，有應調查
之證據未予調查及判決理由不備之違法；原判決認定乙○○於民國八十四年七月間連
續二次將安非他命出售予丁重發，而事後即八十五年一月十七日乙○○方被警查扣之
安非他命等物，原判決採為此部分犯罪之證據，有理由矛盾之違背法令云云。並提
出原存於原審卷宗內之所謂周淑惠書信內容影本、周淑惠與丁重發及周淑芬欲陷害平
分乙○○財物之電話對話錄音譯文為證。惟查我國刑事訴訟法係採自由心證主義，對
於證據之種類並未設有限制，證人在警訊供述之筆錄，屬於書類證據之性質，如經事
實審法院直接審理，將之顯出於審判庭，提示予被告辯論之機會，自非不得採為認定
犯罪事實之證據資料。丁重發在警訊中有關連續二次向乙○○購買安非他命之供述，
既經丁重發之配偶周淑芬供證屬實，復有經警查扣乙○○持有之上開安非他命與供分
裝販賣所用之電子秤、瓶子、塑膠袋可資佐證，原判決復說明丁重發業已死亡，自無
從再加傳訊調查，乃將丁重發在警訊中所為其親自經歷而非個人意見或推測之供述，
採為所憑之證據，顯與證據法則無違。況所謂經驗法則，乃吾人基於日常生活經驗所
得之定則，為客觀存在之法則，要非乙○○上訴意旨憑個人主觀意見所能推測。又事
後經警查扣之安非他命及上開證物，原判決係採為佐證，用以證明丁重發警訊筆錄內
容之真實性，業如前述，自無上訴意旨所指摘之判決理由矛盾情事。至乙○○在原審
提出所謂周淑惠書信內容影本及周淑惠等人電話對話錄音譯文，欲證明係遭周淑惠、
周淑芬、丁重發之陷害乙節，因屬事後整理打字而非原始資料，難認具證據能力，況
原審就其所謂周淑惠等人陷害之辯解，已於判決內說明不足採信之理由，上訴意旨仍
執以指摘，要非適法。乙○○此部分犯罪事證既臻明確，原審未依聲請再傳周淑芬及
周淑惠到庭調查，因非屬於應於審判期日調查之證據範圍，亦無違法之可言，原判決
雖漏未說明毋庸調查之理由，但此單純訴訟程序上之違誤，對判決本旨不生影響，依
刑事訴訟法第三百八十條之規定，仍不得據為合法之第三審上訴理由。依上開說明，
此部分之上訴難認已符合首揭法定形式要件，為違背法律上之程式，應予駁回。
二乙○○轉讓禁藥、剝奪他人行動自由及甲○○部分：
查第三審上訴書狀，應述上訴之理由，其未述者，得於提起上訴後十日內補提理
由書狀於原審法院，已逾上訴期間，而於第三審法院未判決前仍未提出上訴理由書狀
者，第三審法院應以判決駁回之，刑事訴訟法第三百八十二條第一項、第三百九十五
條後段規定甚明。本件乙○○被訴轉讓禁藥與剝奪他人行動自由部分，原判決維持第
一審論處乙○○連續明知為禁藥而轉讓（累犯）罪刑及依牽連犯從一重論處其共同以
非法方法剝奪人之行動自由（累犯）罪刑之判決，駁回乙○○對此二部分之第二審上
訴。乙○○不服，於八十六年八月十一日一併提起上訴，並未述理由，其先後於同
年八月二十三日、同年九月六日、同年十月二日提出之上訴理由狀、補呈狀，悉屬前
開非法販賣化學合成麻醉藥品部分之上訴理由與證據，對此二部分則無隻字片語及
。上訴人甲○○部分，經原判決維持第一審適用牽連犯從一重論處其共同以非法方法
剝奪人之行動自由罪刑之判決，駁回甲○○之第二審上訴，甲○○亦表不服，於八十
六年八月十九日提起上訴，未述理由。迄今逾期已久，上訴人二人於本院未判決前
仍未提出，依上開說明，其等此部分之上訴均非合法，俱應予以駁回。
三乙○○非法吸用化學合成麻醉藥品及無故持有刀械部分：
按刑事訴訟法第三百七十六條所列各罪之案件，經第二審判決者，不得上訴於第三審
法院，此觀該法條之規定甚明。乙○○被訴非法吸用安非他命及無故持有刀械部分，
原判決亦維持第一審分別論處其連續非法吸用化學合成麻醉藥品（累犯）罪刑及未經
許可無故持有刀械（累犯）罪刑之判決，駁回乙○○對各該部分之第二審上訴。查上
開二罪名均屬刑事訴訟法第三百七十六條第一款之案件，依上開說明，既經第二審判
決，自均不得上訴於第三審法院，乙○○竟一併提起上訴，顯為法所不許，亦皆應予
駁回。
據上論結，應依刑事訴訟法第三百九十五條，判決如主文。
中      華      民      國    八十六    年      十      月     三十     日
                              最高法院刑事第二庭
                                  審判長法官  施  文  仁
                                        法官  陳  炳  煌
                                        法官  張  淳  淙
                                        法官  洪  文  章
                                        法官  林  錦  芳
      右正本證明與原本無異
                                              書  記  官
中      華      民      國    八十六    年     十一     月      五      日
